【裁判字號】    92,易,212
【裁判日期】    920805
【裁判案由】    竊佔
【裁判全文】
臺灣新竹地方法院刑事判決                          九十二年度易字第二一二號
    公  訴  人  臺灣新竹地方法院檢察署檢察官
    被      告  乙○○
右列被告因竊佔案件，經檢察官提起公訴（九十一年度偵字第六一一六號），本院判
決如左：
    主  文
乙○○意圖為自己不法之利益，而竊佔他人之不動產，處有期徒刑陸月，如易科罰金
，以佰元折算壹日，緩刑年。
    事  實
一、乙○○明知未取得其位於新竹縣竹東鎮○○路二０五巷七一弄二號住處旁之空地
    （原為新竹縣竹東鎮○○○段三一０地號，民國九十年十一月二十八日重測登記
    為新竹縣竹東鎮○○段五九０地號）所有權人之同意或授權（該土地係為國有，
    由財政部國有財產局管理中），竟仍意圖為自己不法之利益，於八十六年或八十
    七年間之不詳時間，僱工在前開空地毗鄰其房屋之處，建築一幢四層樓高之房屋
    （未申請門牌號碼），而竊佔其中面積四十六平方公尺之土地供己使用，經他人
    檢舉後，國有財產局於九十一年六月六日，派員至現場查看後始知上情而報警查
    獲。
二、案經新竹縣警察局移送臺灣新竹地方法院檢察署檢察官偵查起訴。
    理  由
一、訊據被告乙○○於偵查、本院審理時固不否認有前揭佔用土地建築房屋之事實，
    惟矢口否認有何不法利益之意圖，辯稱：我不知道那是國有地，我從小就住那邊
    ，土地後來和建商合建房屋云云云。惟查：右揭竊佔事實業據國有財產局人員甲
    ○○陳述明確，且有土地登記謄本、地籍圖謄本、現場照片五張、財政部國有財
    產局中區新竹分處土地堪清查表、使用現況圖等在卷可稽（見偵卷第七至十三頁
    、第四十一、四十二頁）。再被告自承該土地並未繳納地價稅，而合法擁有土地
    者需繳納地價稅為一般常人皆知之理，顯見被告當已清楚所占用之地係他人土地
    ，其所辯從小住在該處並不能作為其占用他人土地之合法權源，是被告顯有不法
    利益之意圖，所辯並不足採信。本件事證明確，被告犯行，洵堪認定，應依法論
    科。
三、核被告所為，係犯刑法第三百二十條第二項竊佔罪，應依同條第一項之規定處斷
    。爰審酌被告素行尚可，竊佔他人土地使用面積為四十六平方公尺，占用時間為
    五、六年之久，坦承犯行否認犯意，犯後態度普通，犯後已拆除竊佔所蓋之房屋
    ，並繳納期間之使用補償費，有財政部國有財產局臺灣中區辦事處新竹分處檢陳
    之刑事陳報狀、照片四張、本院公務電話記錄一紙附卷為憑等一切情狀，量處如
    主文所示之刑，又被告行為後，刑法第四十一條業已於九十年一月四日修正為「
    犯最重本刑為五年以下有期徒刑以下之刑之罪，而受六個月以下有期徒刑或拘役
    之宣告，因身體、教育、職業、家庭之關係或其他正當事由，執行顯有困難者，
    得以一元以上三元以下折算一日，易科罰金。但確因不執行所宣告之刑，難收矯
    正之效或難以維持法秩序者，不在此限。併合處罰之數罪，均有前項情形，其應
    執行之刑逾六月者，亦同」，並於同年月十日公布施行，於同年月十二日生效，
    比較新舊法之規定，以變更後之新法對被告有利，依刑法第二條第一項前段之規
    定，自應適用裁判時之新法，併諭知易科罰金之折算標準。末查，被告前未曾受
    有期徒刑以上刑之宣告，有臺灣高等法院被告全國前案紀錄表及臺灣新竹地方法
    院檢察署刑案資料查註紀錄表各乙份附卷可證，其因一時短於思慮，致罹刑章，
    經此次偵審教訓，當知所警惕，信無再犯之虞，本院認前開對其宣告之刑，以暫
    不執行為適當，爰併宣告緩刑三年，以啟自新。
四、據上論斷，應依刑事訴訟法第二百九十九條第一項前段，刑法第二條第一項前段
    、第三百二十條第二項、第一項、第四十一條第一項、第七十四條第一款，罰金
    罰鍰提高標準條例第一條前段、第二條，判決如主文。
本案經檢察官許麗美到庭執行職務。
中      華      民      國    九十二    年      八      月      五      日
                              臺灣新竹地方法院刑事第二庭
                                      法    官  黃美盈
如不服本判決，應於判決送達後十日內，向本院提出上訴狀（應附繕本）。
右正本證明與原本無異。
                                      書 記 官  吳尚文
中      華      民      國    九十二    年      八      月      五      日
附錄本案論罪科刑法條全文：
中華民國刑法第三百二十條第一項、第二項
意圖為自己或第三人不法之所有，而竊取他人之動產者，為竊盜罪，處五年以下有期
徒刑、拘役或五百元以下罰金。
意圖為自己或第三人不法之利益，而竊佔他人之不動產者，依前項之規定處斷。


司法院資訊處製作；財團法人民間司法改革基金會備份。
